【裁判字號】    90,訴,90
【裁判日期】    900316
【裁判案由】    偽造文書
【裁判全文】
臺灣板橋地方法院刑事判決                              九十年度訴字第九０號
    公  訴  人  臺灣新竹地方法院檢察署檢察官
    被      告  乙○○
右列被告因偽造文書案件，經檢察官提起公訴（八十九年度偵字第七一號）後，由臺
灣新竹地方法院判決管轄錯誤，移送於本院，本院判決如左：
    主  文
乙○○連續行使偽造私文書，足以生損害於公眾及他人，處有期徒刑伍月，如易科罰
金，以佰元折算壹日，緩刑年。
偽造之印章壹枚及偽造之印文拾柒枚均沒收。
    事  實
一、乙○○明知其雖為味全食品工業股份有限公司（簡稱味全公司）之經銷商，依約
    得以經銷味全公司之醬油產品，並在其車輛、名片、制服上面使用味全公司之商
    標，但不得以味全公司之名義在票據上背書，竟基於行使偽造私文書之概括犯意
    ，於民國八十七年四月十六日，與甲○○（原名：周秀英）訂立醬油銷售合約，
    並答應（約定）甲○○預先開立支票作為付款時，須以味全公司為支票之受款人
    ，而向甲○○收受，由甲○○所簽發，付款人均為臺灣土地銀行竹東分行，票號
    各為ASB0000000至ASB0000000號，發票日分別為自八十七年五月三十日（起訴書
    誤載為八十七年五月二十日）起至八十八年九月三十日止，每月三十日，面額各
    為新臺幣（下同）二萬六千五百元之支票計十七張，且未經味全公司之同意，即
    先後於八十七年四月十六日以後之不詳時間，在臺北縣樹林市○○街九五巷十九
    號，以其之前於不詳之時間，在臺北縣樹林市某刻印店，利用不知情真實姓名年
    籍不詳之刻印人員所偽刻「味全食品工業股份有限公司」之橡皮戳章一枚，蓋於
    上開支票之背面為背書，而連續偽造私文書即背書之書面十七次，並分別持之向
    銀行提示請求付款或轉讓他人（合計十七次），足以生損害於票據往來之正確性
    及味全公司。
二、案經甲○○告發（起訴書誤載為告訴）由臺灣新竹地方法院檢察署檢察官偵查起
    訴後，經臺灣新竹地方法院判決管轄錯誤，移送於本院。
    理  由
一、訊據被告乙○○對於其在上開時、地偽刻「味全食品工業股份有限公司」之橡皮
    戳章一枚，蓋於上開支票之背面為背書，並分別持之向銀行提示請求付款或轉讓
    他人等情固坦承不諱，惟矢口否認有偽造文書之犯行，辯稱：伊係味全公司之經
    銷商，依約可使用味全公司之名片，也可穿味全公司之制服，味全公司有同意伊
    使用味全公司之名義背書云云。
二、經查，味全公司雖依其與被告乙○○於八十五年一月一日所訂立之經銷合約書，
    有同意被告使用味全公司之商標，但並未授權被告以味全公司之名義在票據上背
    書之事實，業據證人即味全公司人員丙○○分別於臺灣新竹地方法院（八十九年
    度訴字第三七一號）及本院審理時證述明確，並有上開經銷合約書一份附卷可稽
    。且依上開經銷合約書第十五條之規定：「乙方（即被告乙○○）車輛於合約有
    效期間得使用味全商標，但應同時標示經銷類別與經銷商號名稱以資識別。但發
    生事故應由乙方處理，與甲方（即味全公司）無涉。合約終止或屆滿實應立即除
    去，否則因而致甲方遭受損失應按甲方計算，負仿冒賠償之責。」等語，顯見味
    全公司僅有關於商標使用之同意，且該使用亦必須在標示經銷類別及經銷商號之
    前提下始有同意，並非使被告取得合法代理味全公司或合法使用味全公司之名義
    為其他票據或契約行為。至被告雖提出印有味全公司商標之名片、制服照片、訂
    購契約、證明書、客票明細、支票及退票理由單、臺灣臺北地方法院檢察署八十
    八年度調偵字第七一０號（告訴人楊文德）不起訴處分書各一份為證，但僅能證
    明被告確有在本件行為時間之先後均有多次同一在票據上背書並持之行使之事實
    ，並不足據以認定「味全公司有授權被告以味全公司之名義在票據上背書」之事
    實，且上開不起訴處分書所依據之理由即認被告在主觀上其為味全公司之經銷商
    ，且車輛、名片、制服味全公司均已同意被告使用味全公司之商標，被告有誤認
    其有刻味全公司橡皮章並加以蓋用之權，難認被告有偽造印章及偽造文書之故意
    云云，對本件而言並無拘束力，本院亦認該理由尚非可採。此外，右揭犯罪事實
    ，復據證人劉彩鳳於偵查中證述在卷，並有甲○○所簽發，付款人為臺灣土地銀
    行竹東分行，票號為ASB0000000號，發票日為八十八年六月三十日，面額為二萬
    六千五百元之支票正、反面影本各一紙附於偵查卷（臺灣新竹地方法院檢察署八
    十九年度偵字第七一號）足憑。事證明確，被告之犯行應堪認定。
三、核被告所為，係犯刑法第二百十六條、第二百十條之行使偽造私文書罪。其偽造
    印章係偽造印文之預備行為；偽造印文係偽造私文書之部分行為；偽造私文書之
    低度行為，為行使之高度行為所吸收，均不另論罪。被告先後十七次行使偽造私
    文書之犯行，時間緊接，罪名相同，顯係基於概括犯意而為，應依連續犯之規定
    論以一罪，並加重其刑。爰審酌被告並無前科，有臺灣新竹地方法院檢察署刑案
    資料查註紀錄表及臺灣高等法院檢察署刑案紀錄簡覆表各一份在卷足憑，被告因
    經銷味全公司之醬油產品，貪圖一時便利，致有本件之犯行，業如事實欄所述，
    其犯罪之動機、目的、手段、所生之危害、犯罪後之態度及被告業已與告發人甲
    ○○和解，且被害人味全公司亦曾表示暫不追究被告，有和解書及味全公司函各
    一份附於偵查卷可稽等一切情狀，量處如主文所示之刑，並諭知易科罰金之折算
    標準，以示懲儆。又被告前未曾受有期徒刑以上刑之宣告，業如前述，其因一時
    失慮，偶罹刑典，經此偵審程序及刑之宣告等教訓後，當知警惕，應無再犯之虞
    ，本院認所宣告之刑，以暫不執行為適當，爰併予宣告緩刑三年，以啟自新。
四、被告行為（犯罪）後，刑法第四十一條業於九十年一月十日修正公布施行，於同
    年一月十二日生效，該法第四十一條第一項前段將得易科罰金之範圍由「犯最重
    本刑為三年以下有期徒刑以下之刑之罪」修正擴大為「犯最重本刑為五年以下有
    期徒刑以下之刑之罪」，更有利於被告，應依刑法第二條第一項前段之規定，適
    用裁判時之法律即刑法第四十一條第一項前段。
五、偽造之印章一枚（即「味全食品工業股份有限公司」之橡皮戳章一枚）及偽造之
    印文十七枚，雖未扣案，復經被告供明上開印章一枚已找不到等語在卷，但亦查
    無證據證明其業已滅失，不問屬於犯人與否，均應依刑法第二百十九條之規定宣
    告沒收。
據上論斷，應依刑事訴訟法第二百九十九條第一項前段，刑法第五十六條、第二百十
六條、第二百十條、第二條第一項前段、第四十一條第一項前段、第七十四條第一款
、第二百十九條，罰金罰鍰提高標準條例第二條，判決如主文。
本案經檢察官程秀蘭到庭執行職務
中      華      民      國       九十       年     三     月    十六    日
                                      臺灣板橋地方法院刑事第一庭
                                          法  官  楊  千  儀
右正本證明與原本無異。
如不服本判決應於送達後十日內向本院提出上訴狀。
                                          書記官  吳  河  東
中      華      民      國       九十       年     三     月   二十三   日
附錄本案論罪科刑法條全文：
刑法第二百十六條
行使第二百十條至第二百十五條之文書者，依偽造、變造文書或登載不實事項或使登
載不實事項之規定處斷。
刑法第二百十條
偽造、變造私文書，足以生損害於公眾或他人者，處五年以下有期徒刑。
刑法第二百十九條
偽造之印章、印文或署押，不問屬於犯人與否，沒收之。


司法院資訊處製作；財團法人民間司法改革基金會備份。
